【裁判字號】    97,交聲,909
【裁判日期】    971229
【裁判案由】    交管條例聲異
【裁判全文】
臺灣板橋地方法院交通事件裁定         97年度交聲字第909號
原處分機關  交通部公路總局臺北區監理所板橋監理站
異  議  人
即受處分人  甲○○
上列異議人因違反道路交通管理處罰條例案件，對於交通部公路
總局臺北區監理所板橋監理站於民國97年5 月1 日以板監裁字第
裁41-AA0000000號違反道路交通管理事件裁決書所為之裁決處分
不服，聲明異議，本院裁定如下：
    主  文
異議駁回。
    理  由
一、按汽車駕駛人，駕駛機器腳踏車，不在規定車道行駛者，處
    新臺幣（下同）6 百元以上1 千8 百元以下罰鍰，並記違規
    點數一點，道路交通管理處罰條例第45條第13款、第63條第
    1 項第1 款分別定有明文。
二、原處分意旨略以：異議人即受處分人甲○○於民國97年3 月
    20日上午9 時35分許，騎乘車牌號碼GN7-842 號重型機車（
    下稱本件機車），在臺北市○○○路○ 段與基隆路口（公館
    圓環），因有「機車行駛禁行車道」之違規事實，經臺北市
    政府警察局交通警察大隊警員依據採證照片逕行舉發，嗣經
    原處分機關交通部公路總局臺北區監理所板橋監理站於97年
    5 月1 日以板監裁字第裁41-AA0000000號裁決書裁決，依前
    開規定裁處最低額罰鍰6 百元，並記違規點數一點。
三、異議意旨略以：異議人當時係騎乘本件機車自福和橋橋下車
    道往基隆路方向行駛，如果要躲過禁行機車車道，必須右轉
    再直行，可能會產生碰撞，故福和橋下圓環設兩個禁行機車
    車道不合理，而已經臺北市議員和交通大隊會勘改善，爰依
    法聲明異議云云。
四、經查，異議人對其於前揭時地騎乘本件機車，未在規定車道
    行駛（即行駛禁行機車車道），而為警拍照採證後逕行舉發
    等情並不爭執，且有本件違規舉發通知單及採證照片各1 件
    附卷可稽，足認異議人確有駕駛本件機車不在規定車道行駛
    之違規事實無訛。異議人雖以前詞置辯，惟道路交通主管機
    關先前在本件違規地點繪設禁行機車標線（標字），係本諸
    行政裁量之職權範圍，考量當地交通狀況、維持交通秩序、
    保障道路使用人往來便利與安全目的所為之行政措施，用路
    人在道路交通標誌、標線、號誌尚未變更前，自應依法遵循
    ，倘若機車隨意違規行駛快車道，勢將影響車流與機車騎士
    安全。再該路段劃設禁行機車之行政措施，是否因時空環境
    之變遷，而有加以廢止或變更情事，人民本得尋正當管道向
    行政機關反應或陳情，尤不得自行主觀認定是項措施是否合
    理或有無延續之必要，否則用路人徒憑己意任意解讀、遵行
    各該交通標誌、標線、號誌意義及效力，道路交通秩序顯將
    難以維繫。查本件舉發路段嗣雖於97年4 月間經民眾陳情，
    由臺北市議員及臺北市交通管制工程處人員共同會勘後，已
    由臺北市交通管制工程處將該路段原四線車道改繪成為三線
    車道，並將原內側二線道所繪設「禁行機車」之字樣塗銷，
    改將內側一線道劃設為禁行機車車道等情，此經證人即舉發
    警員廖本瑞於本院調查時到庭證述明確，並有97年8 月8 日
    違規地點現場照片2 張、97年4 月10日聯合報C2版影本1 紙
    在卷可參，然主管機關既非僅單純將異議人原行駛車道「禁
    行機車」之字樣塗銷，且於整併該路段車道後，仍保留內側
    一車道禁行機車，足見該地確有規制汽、機車分流之必要，
    主管機關並無因此即認該交通標線繪設自始不當，而有任何
    否定、推翻原先交通標線效力之意。又觀諸本件採證照片顯
    示，異議人違規當時所在車道之右方，實仍有相當安全空間
    可資行駛而得避免違規，且其所在位置亦與現今所設禁行機
    車車道空間相距不遠（因車道整併，故現雖僅有內側一線道
    劃設禁行機車標線，然該車道路幅已較原先車道為寬）；再
    異議人違規當時係上午9 時35分，尚非臺北市議員陳情時所
    指之上午8 時至9 時交通尖峰時刻，當地機車流量自非龐大
    ，況該處路面上「禁行機車」之字樣清晰可見，亦非甫經繪
    設未久而無法讓用路人得提前加以預見因應者，是違規當時
    顯未有任何難以依照車道標線指示遵行之情事存在，故本件
    既難認於異議人違規之際，該處禁行機車標線劃設係自始不
    當或無存在之必要，亦未見異議人有何難以遵守行駛而不具
    期待可能性之情，故異議人所辯情事自仍無解於其應負之違
    規罰責，難認原處分有何不當或違法之處。另本院受理因於
    97年3 月間在相同地點騎乘機車行駛在繪有「禁行機車」車
    道遭裁罰之聲明異議案件，皆同認各處分機關所為裁罰並無
    違法或不當之處，進而均駁回受處分人之聲明異議，此有本
    院97年度交聲字第1354、1541號交通事件裁定書在卷可參，
    故本件原處分機關對異議人加以裁罰，亦無違反平等原則之
    餘慮，附此敘明。
五、綜上所述，原處分機關依首揭道路交通管理處罰條例規定，
    就本件違規事實對異議人裁處罰鍰6 百元，並記違規點數一
    點，核無違誤。本件異議為無理由，應予駁回。
據上論斷，應依道路交通案件處理辦法第19條，裁定如主文。
中    華    民    國    97    年    12    月    29    日
                  交通法庭  法  官  張 兆 光
上列正本證明與原本無異。
如不服本裁定，應於裁定送達後五日內敘明抗告理由，向本院提
出抗告狀。
                            書記官  曹 秋 冬
中    華    民    國    97    年    12    月    29    日


司法院資訊處製作；財團法人民間司法改革基金會備份。
